【裁判字號】    94,抗,12
【裁判日期】    950329
【裁判案由】    拍賣抵押物
【裁判全文】
臺灣苗栗地方法院民事裁定                94年度抗字第12號
再  抗告人  甲○○
                      50號
代  理  人  陳淑芬律師
相  對  人  乙○○
上列再抗告人因與相對人乙○○間聲請拍賣抵押物事件，對於中
華民國94年11月21日本院94年度抗字第12號所為裁定，提起再抗
告，本院裁定如下：
    主  文
再抗告駁回。
再抗告程序費用由再抗告人負擔。
    理  由
一、按非訟事件，對於抗告法院之裁定再為抗告，僅得以其適用
    法規顯有錯誤為理由，並經原法院之許可者為限；又前項許
    可，以原法院裁定所涉及之法律見解具有原則上重要性者為
    限，非訟事件法第45條第3 項、第4 項分別著有明文。所謂
    適用法規顯有錯誤，係指原抗告法院之裁定就其取捨證據所
    確定之事實適用法規顯有錯誤而言。不包括認定事實不當之
    情形在內。又法院於非訟事件不得為實體上之審查，抵押權
    人聲請拍賣抵押物係屬非訟事件，法院所為准駁之裁定，無
    確定實體法上法律關係存否之性質，於債權及抵押權之存否
    無既判力，故袛須其抵押權已經依法登記，且債權已屆清償
    期而未受清償，法院即應為准許拍賣抵押物之裁定，至對於
    此項法律關係有爭執之人，為求保護其權利，不妨提起訴訟
    ，以求解決，不得僅依抗告程序聲明其爭執，並據為廢棄拍
    賣裁定之理由（最高法院51年10月8 日民刑庭總會決議參照
    ）。
二、本件再抗告意旨略以：再抗告人於原審陳述意見狀中已否認
    有於民國94年4 月5 日起至同年6 月10日間向相對人借得新
    台幣（下同）4,250,000 元之事實，原審法院未依證據法則
    要求相對人就其主張之有利事實舉證證明，即以再抗告人並
    未提出相關之清償文件為相當之釋明，而從抵押權人所提文
    件為形式上之審查，遽予裁定准許相對人拍賣抵押物之聲請
    ，有違民事訴訟法第277 條、第280 條第1 項之規定。又再
    抗告人於94年10月7 日陳報自88年3 月5 日起陸續以第三人
    湯文雄簽發之支票及再抗告人簽發之支票交付相對人提示兌
    領之事實，並提出支票影本為證，惟未見原抗告法院有命相
    對人說明，亦未見相對人否認曾收受再抗告人前開所交付之
    支票等情，原抗告法院即遽予駁回再抗告人之抗告，顯然違
    背非訟事件法第31條準用民事訴訟法第277 條、第280 條第
    一項證據法則之規定，及有不適用非訟事件法第32條法院應
    依職權調查事實及必要之證據等規定，為此聲請廢棄原裁定
    云云。
三、查法院於非訟事件既不得為實體上之審查，僅應就調查證據
    之結果為形式上之審查，則本院原裁定以再抗告人抗告意旨
    屬實體上之爭執，應由再抗告人另循民事訴訟途徑解決，尚
    非依非訟程序所得加以審查，駁回再抗告人之抗告，難謂有
    何不當而有適用法規顯有錯誤情形。是本件原裁定既無適用
    法規顯有錯誤，且所涉及之法律見解並不具有原則上之重要
    性之情形，其再為抗告，自不應許可。
四、據上論結，本件再抗告不應許可，爰依非訟事件法第46條、
    第21條第2 項，民事訴訟法第486 條第6 項、第436 條之3
    第3 項後段、第95條、第78條，裁定如主文。
中    華    民    國    95    年    3     月    29    日
                  民事庭審判長  張淑芬
                        法  官  曾明玉
                        法  官  王萬金
如不服本裁定，僅得於收受本裁定正本送達後10日內，以適用法
規顯有錯誤為理由，向本院提出再抗告狀，（須附繕本一份及繳
納再抗告裁判費新台幣1,000元），經本院許可後始可再抗告。
                        書記官  林碧鳳
中    華    民    國    95    年    3     月    29    日


司法院資訊處製作；財團法人民間司法改革基金會備份。
